臺灣桃園地方法院小額民事判決
111年度桃保險簡字第33號
原      告  兆豐產物保險股份有限公司

法定代理人  梁正德
訴訟代理人  黃正中
被      告  TRINH DINH THO（中文名：鄭庭壽）

上列當事人間請求損害賠償事件，本院於民國111年4月11日言詞
辯論終結，判決如下：
　　主    文
被告應給付原告新臺幣捌萬參仟參佰伍拾肆元，及自民國一一０
年十二月三十日起至清償日止，按週年利率百分之五計算之利息
。
訴訟費用新臺幣壹仟元由被告負擔。
本判決得假執行。
    事實及理由
壹、程序部分：
一、按簡易訴訟之訴狀送達後，原告不得將原訴變更或追加他訴
    ，但擴張或減縮應受判決事項之聲明者，不在此限，民事訴
    訟法第436條第2項適用第255條第1項但書第3款定有明文。
    經查，原告起訴時請求：「被告應給付原告新臺幣（下同）
    17萬3,630元，及自起訴狀繕本送達翌日起至清償日止，按
    週年利率5％計算之利息。」（見本院卷第3頁），嗣於本院
    審理中減縮聲明為：「被告應給付原告8萬3,354元，及自起
    訴狀繕本送達翌日起至清償日止，按週年利率5％計算之利息
    。」（見本院卷第47頁），核係減縮應受判決事項之聲明，
    應予准許。
二、原告減縮請求為8萬3,354元，實質上已屬適用小額訴訟程序
    之案件，僅不及變更案號而已，是關於上訴費用計算、上訴
    之規定，均仍應適用小額訴訟程序，併此敘明。
三、被告經合法通知，未於最後言詞辯論期日到場，核無民事訴
    訟法第386條各款所列情形，爰依同法第436條之23準用第43
    3條之3規定，依職權由一造辯論而為判決。
貳、實體部分：
一、原告主張：被告於民國110年2月28日凌晨0時30分許，駕駛
    車牌號碼000-0000號自用小客車（下稱肇事車輛），行經桃
    園市桃園區中山路近上海路口，未保持安全距離及未注意車
    前狀況，追撞前方由訴外人吳冠霖駛原告保戶聯邦國際租賃
    股份有限公司（下稱聯邦公司）所有車牌號碼000-0000號自
    用小客車（下稱系爭車輛），致系爭車輛受損，系爭車輛修
    復費用17萬3,630元，扣除折舊後為8萬3,354元，原告已依
    保險契約悉數理賠，爰依侵權行為及保險代位之法律關係提
    起本件訴訟等語，並聲明：如減縮後聲明。
二、被告未於言詞辯論期日到場，亦未提出書狀為任何聲明或陳
    述。
三、本院之判斷：
　㈠按故意或過失，不法侵害他人之權利者，負損害賠償責任。
    汽車、機車或其他非依軌道行駛之動力車輛，在使用中加損
    害於他人者，駕駛人應賠償因此所生之損害，民法第184條
    第1項前段、第191條之2前段分別定有明文。汽車在同一車
    道行駛時，除擬超越前車外，後車與前車之間應保持隨時可
    以煞停之距離。汽車行駛時，駕駛人應注意車前狀況及兩車
    並行之間隔，並隨時採取必要之安全措施，不得在道路上蛇
    行，或以其他危險方式駕車，道路交通安全規則第94條第1
    項前段、第3項定有明文。經查，被告於上開時地駕駛肇事
    車輛，未保持安全距離及注意車前狀況，追撞前方由吳冠霖
    駕駛原告保戶聯邦公司所有之系爭車輛，致系爭車輛受損等
    情，有道路交通事故當事人登記聯單、現場圖、初步分析研
    判表、調查紀錄表、當事人駕籍資料、行車執照、查核單、
    賠款滿意書及照片等證據在卷可稽（見本院卷第5至9頁、第
    13頁反面、第19至22頁、第24至29頁），堪信為真實。被告
    未保持安全距離及未注意車前狀況而從後追撞系爭車輛，自
    已違反前開交通規則而有過失。另肇事車輛既係突然違規從
    後追撞系爭車輛，吳冠霖自無注意可能性而無過失，原告及
    聯邦公司即無與有過失。從而，被告駕駛行為確有過失，應
    就本件事故負全部過失責任，且其過失行為與系爭車輛所受
    損害具有相當因果關係，被告應負系爭車輛損害賠償之責。
　㈡按負損害賠償責任者，除法律另有規定或契約另有訂定外，
    應回復他方損害發生前之原狀；該項情形，債權人得請求支
    付回復原狀所必要之費用，以代回復原狀，民法第213條第1
    項、第3項定有明文。債權人所得請求回復原狀之必要費用
    ，倘以修復費用為估定其回復原狀費用之標準，修理時以新
    品換舊品時，應予折舊（最高法院108年度台上字第363號民
    事判決參照）。又在財產保險，被保險人因保險人應負保險
    責任之損失發生，對於第三人有損失賠償請求權者，保險人
    得於給付保險金額後，代位行使被保險人對於第三人之請求
    權，此觀保險法第53條第1項前段規定自明。此項保險人之
    代位權，係債權之法定移轉，不待被保險人另為債權讓與之
    表示（最高法院106年度台上字第439號民事判決參照）。經
    查，系爭車輛維修工資為4萬1,600元、塗裝1萬3,900元、零
    件11萬8,130元，總計為17萬3,630元，而原告已理賠系爭車
    輛上開維修費用等事實，有聯騰汽車有限公司估價單、查核
    單、賠款滿意書、照片及統一發票等證據附卷可參（見本院
    卷第5至8頁、第9頁反面至第13頁），依上開規定，原告自
    得請求被告應賠償系爭車輛因回復原狀所必要之費用。又依
    行政院所頒固定資產耐用年數表及固定資產折舊率之規定，
    非運輸業用客車、貨車之耐用年數為5年，依定率遞減法每
    年折舊1000分之369，另依營利事業所得稅查核準則第95條
    第6項規定「固定資產提列折舊採用定率遞減法者，以1年為
    計算單位，其使用期間未滿1年者，按實際使用之月數相當
    於全年之比例計算之，不滿1月者，以1月計」，系爭車輛為
    非附駕駛之租賃小客車，非運輸業用客車、貨車，於107年1
    月出廠，有行車執照在卷可稽（見本院卷第5頁反面），迄
    本件車禍發生時即110年2月28日，已使用3年2月，則零件扣
    除折舊後之修復費用估定為2萬7,854元（詳如附表之計算式
    ）。加計無須折舊之工資4萬1,600元、塗裝1萬3,900元，系
    爭車輛回復原狀費用為8萬3,354元（計算式：2萬7,854+4萬
    1,600+1萬3,900=8萬3,354）。
四、按給付無確定期限者，債務人於債權人得請求給付時，經其
    催告而未為給付，自受催告時起，負遲延責任。其經債權人
    起訴而送達訴狀，或依督促程序送達支付命令，或為其他相
    類之行為者，與催告有同一之效力。又遲延之債務，以支付
    金錢為標的者，債權人得請求依法定利率計算之遲延利息。
    但約定利率較高者，仍從其約定利率，而應付利息之債務，
    其利率未經約定，亦無法律可據者，週年利率為5％，民法第
    229條第2項、第233條第1項、第203條分別定有明文。經查
    ，上開債務為金錢債務，然無確定期限，亦無約定之利率，
    被告應自受催告時起，負遲延責任，給付週年利率5％遲延利
    息，而起訴狀繕本於110年12月29日送達被告，有本院送達
    證書在卷可稽（見本院卷第34頁），原告請求自起訴狀繕本
    送達翌日即110年12月30日起至清償日止，按週年利率5％計
    算之遲延利息，自有理由。
五、綜上所述，原告依侵權行為及保險代位之法律關係，請求被
    告給付原告8萬3,354元，及自110年12月30日起至清償日止
    ，按週年利率5％計算之利息，為有理由，應予准許。
六、本件係依民事訴訟法第436條之8規定適用小額訴訟程序所為
    之判決，依同法第436條之20規定，應就被告敗訴之部分，
    依職權宣告假執行。
七、訴訟費用負擔之依據：民事訴訟法第78條，並依同法第436
    條之19第1項規定，確定訴訟費用額如主文第2項所示。至原
    告繳納之裁判費逾訴訟費用額1,000元部分，則因原告減縮
    訴之聲明，而不得列入訴訟費用，應由原告自行承受之。
中　　華　　民　　國　　111 　年　　4 　　月　　20　　日
                  桃園簡易庭  法  官  張明宏
以上為正本係照原本作成。
如不服本判決，應於送達後20日內，向本院提出上訴狀並表明上
訴理由，如於本判決宣示後送達前提起上訴者，應於判決送達後
20日內補提上訴理由書（須附繕本）。
如委任律師提起上訴者，應一併繳納上訴審裁判費。   
中　　華　　民　　國　　111 　年　　4 　　月　　20　　日
                              書記官  石曉芸
附表
折舊時間           金額
第1年折舊值        118,130×0.369=43,590
第1年折舊後價值    118,130-43,590=74,540
第2年折舊值        74,540×0.369=27,505
第2年折舊後價值    74,540-27,505=47,035
第3年折舊值        47,035×0.369=17,356
第3年折舊後價值    47,035-17,356=29,679
第4年折舊值        29,679×0.369×(2/12)=1,825
第4年折舊後價值    29,679-1,825=27,854
以上為正本係照原本作成。
附錄：
一、民事訴訟法第436條之24第2項：
　  對於小額程序之第一審裁判上訴或抗告，非以其違背法令為
    理由，不得為之。
二、民事訴訟法第436條之25：
　  上訴狀內應記載上訴理由，表明下列各款事項：
　  ㈠原判決所違背之法令及其具體內容。
　  ㈡依訴訟資料可認為原判決有違背法令之具體事實。
三、民事訴訟法第471條第1項：（依同法第436條之32第2項規定
    於小額事件之上訴程序準用之）
    上訴狀內未表明上訴理由者，上訴人應於提起上訴後20日內
    ，提出理由書於原第二審法院；未提出者，毌庸命其補正，
    由原第二審法院以裁定駁回之。